【裁判字號】    95,台上,6908
【裁判日期】    951214
【裁判案由】    違反毒品危害防制條例
【裁判全文】
最高法院刑事判決            九十五年度台上字第六九０八號
上  訴  人  台灣高等法院台南分院檢察署檢察官
被      告  甲○○
                    之9
上列上訴人因被告違反毒品危害防制條例案件，不服台灣高等法
院台南分院中華民國九十三年三月二十五日第二審判決（九十三
年度上訴字第五九號，起訴案號：台灣嘉義地方法院檢察署九十
一年度偵字第三八五五號），提起上訴，本院判決如下：
    主  文
原判決撤銷，發回台灣高等法院台南分院。
    理  由
本件原判決認定被告甲○○與綽號「阿龍」之成年男子共同意圖
販賣第二級毒品安非他命牟利，於民國九十一年四月一日上午九
時許、及同年四月十五日上午九時許，由「阿龍」與蔡瑞銘聯繫
買賣事宜後，再由被告以0000000000號行動電話為聯
絡工具，連續二次交付安非他命各一小包予蔡瑞銘，並向蔡某收
取價金新台幣一千元與二千元。嗣蔡瑞銘為警查獲，配合警察追
查毒品來源，乃又打電話與「阿龍」聯絡，佯稱欲再購買毒品安
非他命，「阿龍」即指使被告攜帶毒品前往朴子市體育館旁交付
毒品予蔡瑞銘時，經警當場查獲等情。因而撤銷第一審判決，改
判論處被告共同連續販賣第二級毒品罪刑。固非無見。
惟查，(一)、犯販賣毒品罪者，其供犯罪所用之財物，均沒收，如
全部或一部不能沒收時，追徵其價額或以其財產抵償之。毒品危
害防制條例第十九條第一項定有明文。此係採強制、義務沒收主
義，以貫徹防制毒品危害之立法目的，苟能證明為被告所有，係
供犯販賣毒品罪所用之財物，即應宣告沒收之，並不以其業經扣
押在案者為必要；甚且原物縱已不存在，仍應諭知追徵其價額或
以被告財產抵償之。本件原判決事實欄認定被告以000000
0000號行動電話為聯絡販毒之工具；且卷附泛亞電信公司函
覆之「客戶基本資料」（見第一審卷第一一一頁）亦載明該支行
動電話係被告甲○○所申辦使用。倘均無訛，則該000000
0000號行動電話自應依首開規定諭知沒收，乃原審未予諭知
沒收，僅以「至被告販賣毒品所用之行動電話，因未扣案，為避
免將來執行之困難，爰不予宣告沒收。」云云（見原判決第九頁
第十五、十六行），以為說明，自屬判決不適用法則之違誤。(二)
、原判決事實欄固記載被告於九十一年四月一日及同年四月十五
日上午九時許，兩次販賣交付安非他命予蔡瑞銘等情，但對被告
在何處交付毒品予蔡瑞銘之犯罪地點，並未明白認定；且其記載
警察於同年五月三十日當場查扣被告欲販賣予蔡瑞銘之安非他命
一小包，亦僅說明「淨重二點四八公克、包裝重０點二一公克」
而已，對於該包裝之材質究係紙袋或塑膠袋，抑或其他容器，並
未詳細論述，而其主文則諭知「毒品安非他命之外包裝沒收」云
云，亦嫌簡略，均屬事實有欠明白，尚屬可議。檢察官上訴意旨
，指摘原判決不當，非無理由，應認有撤銷發回更審之原因。
據上論結，應依刑事訴訟法第三百九十七條、第四百零一條，判
決如主文。
中    華    民    國  九十五  年   十二   月   十四   日
                      最高法院刑事第四庭
                          審判長法官  吳  雄  銘
                                法官  池  啟  明
                                法官  郭  毓  洲
                                法官  韓  金  秀
                                法官  黃  梅  月
      本件正本證明與原本無異
                                      書  記  官
中    華    民    國  九十五  年   十二   月   二十   日
                                                      Ｑ


司法院資訊處製作；財團法人民間司法改革基金會備份。
